【裁判字號】    99,訴,1831
【裁判日期】    990730
【裁判案由】    毒品危害防制條例
【裁判全文】
臺灣板橋地方法院刑事判決              99年度訴字第1831號
公  訴  人  臺灣板橋地方法院檢察署檢察官
被      告  甲○○
上列被告因違反毒品危害防制條例案件，經檢察官提起公訴（99
年度毒偵字第2668號），本院依簡式審判程序，判決如下：
    主  文
甲○○施用第一級毒品，累犯，處有期徒刑壹年。扣案之注射針
筒貳支、分裝鏟壹支，均沒收。
    事  實
一、甲○○前於民國88年間因施用第一級、第二級毒品案件經台
    灣士林地方法院以88年度毒聲字第1956號裁定送觀察、勒戒
    後認有繼續施用毒品之傾向，經同院以89年度毒聲字第574
    號裁定施以強制戒治，經歷停止戒治及撤銷停止戒治再度入
    所戒治後，於91年2 月24日執行完畢。復於94年間因施用第
    一級毒品案件經本院以94年度訴字第1494號判決判處有期徒
    刑9 月確定。又於96年間因施用第一級毒品案件經本院以96
    年度訴字第4278號判決判處有期徒刑10月，復經臺灣高等法
    院以97年度上訴字第1034號判決駁回上訴確定。又於97年間
    因犯非駕駛業務過失傷害罪經本院以97年度交簡字第25 06
    號判決判處有期徒刑2 月確定，上開2 罪經本院以97年度聲
    字第4547號裁定，定其應執行刑為有期徒刑11月確定，於98
    年9 月4 日縮刑期滿執行完畢。詎仍不知悔改，明知海洛因
    為毒品危害防制條例所列之第一級毒品，不得非法持有、施
    用，仍基於施用海洛因之犯意，於99年3 月17日10時許，在
    臺北縣樹林市○○街83巷4 號住處內，以針筒注射之方式，
    施用第一級毒品海洛因1 次。嗣為警於同日12時許，在上開
    住處查獲，並扣得其所有，供施用海洛因所用之注射針筒2
    支、分裝鏟1 支，經採甲○○尿液送鑑定，鑑定結果呈鴉片
    類陽性反應，因而查悉上情。
二、案經臺北縣政府警察局新莊分局移送臺灣板橋地方法院檢察
    署檢察官偵查起訴。本院於準備程序進行中，甲○○就被訴
    事實為有罪之陳述，經告知簡式審判程序之旨，並聽取各當
    事人之意見後，本院合議庭裁定由受命法官獨任進行簡式審
    判程序。
    理  由
一、訊據被告甲○○就上揭犯罪事實坦承不諱，其於經警查獲後
    採集尿液鑑驗結果，確呈嗎啡陽性反應，有臺灣檢驗科技股
    份有限公司濫用藥物檢驗報告1 紙在卷足證，足認被告前揭
    自白與事實相符，堪予採信。按92年7 月9 日新修正之毒品
    危害防制條例刪除二犯及三犯之規定，一改修法前繁雜之處
    遇程式，僅將施用毒品者簡化區分為初犯、再犯，並認施用
    毒品者係屬病患性犯人，以觀察、勒戒戒除其身癮，並以強
    制戒治去除其心癮。經觀察、勒戒或強制戒治執行完畢釋放
    後，若係5 年後再犯該條例第10條施用毒品罪者，與同條例
    第20條第1 項、第2 項關於「初犯」之處理方式相同，檢察
    官應先聲請法院裁定令被告入勒戒處所觀察、勒戒，並視有
    無繼續施用毒品傾向，決定應予釋放、為不起訴之處分，或
    應聲請法院裁定令入勒戒處所強制戒治；若係5 年內「再犯
    」同條例第10條施用毒品罪者，依同條例第23條第2 項規定
    ，檢察官則應依法追訴。觀諸該條例第20條第3 項之修正理
    由：「觀察、勒戒或強制戒治5 年後再犯者，顯見前所實施
    之觀察、勒戒或強制戒治已足以遮斷其施用毒品之癮，為期
    自新及協助其戒除毒癮，對此5 年後再犯者，爰明定仍適用
    初犯之規定，先經觀察、勒戒、強制戒治之程式。」及同條
    例第23條第2 項之修正理由：「為配合簡化施用毒品犯之刑
    事處遇程式，並鑑於經觀察、勒戒或強制戒治執行完畢釋放
    後5 年內再犯者，其再犯率甚高，原據以實施之觀察、勒戒
    及強制戒治既已無法收其實效，自應施以刑事處遇。」顯然
    如施用毒品者係前經觀察、勒戒或強制戒治等治療程式執行
    完畢5 年後，始再施用毒品之「初犯」，因前所執行之觀察
    、勒戒或強制戒治已足收戒除毒癮之效，自應重新執行觀察
    、勒戒或強制戒治等治療程式，並於治療程式執行完畢後，
    由檢察官為不起訴處分，毋庸對之追訴處罰；反之，在「再
    犯」之情形，因其先前所為治療程序顯未能收戒斷毒癮之效
    ，且考量施用毒品者之再犯率偏高，乃簡化其刑事處遇程式
    ，而逕予追訴處罰，不再施以治療程式。參酌上開立法理由
    ，修正毒品危害防制條例就施用毒品者，祇於「初犯」及「
    5 年後再犯」二種情形，有其追訴條件之限制，即須於初犯
    經觀察、勒戒或強制戒治釋放後，5 年內均無施用毒品之行
    為，始能認其前所實施之觀察、勒戒或強制戒治已足遮斷毒
    癮，而得於5 年後再犯時，再予適用初犯之規定，重行觀察
    、勒戒等程式。倘5 年內已經再犯，被依法追訴處罰，縱其
    第三次（或第三次以上）施用毒品之時間在初犯釋放5 年以
    後，即與「5 年後再犯」之情形有別，且因已於「5 年內再
    犯」，顯見其再犯率甚高，原實施觀察、勒戒或強制戒治，
    已無法收其實效，而無5 年戒斷期之存在，自無再經觀察、
    勒戒及強制戒治之必要，應由檢察官逕行起訴，始符新法修
    正之本旨。被告前於88年間因施用第一級、第二級毒品案件
    經台灣士林地方法院以88年度毒聲字第1956號裁定送觀察、
    勒戒後認有繼續施用毒品之傾向，經同院以89年度毒聲字第
    574 號裁定施以強制戒治，經歷停止戒治及撤銷停止戒治再
    度入所戒治後，於91年2 月24日出所執行完畢。復於94年間
    因施用第一級毒品案件經本院以94年度訴字第1494號判決判
    處有期徒刑9 月確定。被告於觀察、勒戒完畢釋放後，5 年
    內已再犯施用毒品案件，經法院判處罪刑確定，則其再犯本
    件施用毒品案件，即非屬該條例第20條第3 項所稱「5 年後
    再犯」之情形，檢察官自應依法追訴。從而本案事證明確，
    被告犯行已堪認定，自應依法論科。
二、核被告所為，係犯毒品危害防制條例第10條第1 項之施用第
    一級毒品罪。其於施用前後持有第一級毒品海洛因之低度行
    為，為施用之高度行為吸收，不另論罪。被告前於96年間因
    施用第一級毒品案件經本院以96年度訴字第4278號判決判處
    有期徒刑10月，復經臺灣高等法院以97年度上訴字第1034號
    判決駁回上訴確定。又於97年間因犯非駕駛業務過失傷害罪
    經本院以97年度交簡字第2506號判決判處有期徒刑2 月確定
    ，上開2 罪經本院以97年度聲字第4547號裁定，定其應執行
    刑為有期徒刑11月確定，於98年9 月4 日縮刑期滿執行完畢
    ，有臺灣高等法院被告前案紀錄表1 份在卷可查，其於有期
    徒刑執行完畢後，5 年之內故意再犯本案最重本刑有期徒刑
    以上之罪，為累犯，應依刑法第47條第1 項之規定加重其刑
    。爰審酌被告前有竊盜、搶奪、毒品、洗錢等累累前科，顯
    示素行不佳，有前開前案紀錄表可參，經強制戒治、判刑、
    執行，且經減刑而得提前出監，仍未思改過自新，顯然先前
    所受保安處分及刑之執行、減刑之寬典，均未收矯治、警惕
    及鼓勵自新之效，被告既無確實戒毒之決心，已難自拔，自
    應施以相當之刑罰，以期收教化之功能，兼衡其於審判程序
    中先否認犯行，顯示仍存僥倖心理，嗣後自知事證明確而坦
    承犯行，且其施用毒品犯行所生危害，主要以自戕身心健康
    為主，對於他人生命、身體、財產等法益，尚未查得重大直
    接危害等一切情狀，量處如主文所示之刑，以示懲儆。
三、扣案之注射針筒2 支、分裝鏟1 支均為被告所有，供其施用
    海洛因使用之物，業據其供承在卷，爰依刑法第38條第1 項
    第2 款之規定併予宣告沒收。
據上論斷，應依刑事訴訟法第273 之1 第1 項、第299 條第1 項
前段，毒品危害防制條例第10條第1 項、第23條第2 項，刑法第
11條前段、第47條第1 項、第38條第1 項第2 款，判決如主文。
本案經檢察官楊承翰到庭執行職務
中    華    民    國    99    年    7     月    30    日
                  刑事第三庭  法  官  王偉光
以上正本證明與原本無異
如不服本判決應於送達後10日內向本院提出上訴狀
                              書記官  梁福建
中    華    民    國    99    年    7     月    30    日
附錄本案論罪科刑法條全文：
毒品危害防制條例第10條
施用第一級毒品者，處 6 月以上 5 年以下有期徒刑。
施用第二級毒品者，處 3 年以下有期徒刑。

司法院資訊處製作；財團法人民間司法改革基金會備份。
